【裁判字號】    97,消債更,518
【裁判日期】    971118
【裁判案由】    更生事件
【裁判全文】
臺灣臺南地方法院民事裁定           97年度消債更字第518號
聲 請 人
即債務人  甲○○
上列當事人因消費者債務清理事件聲請更生，本院裁定如下：
    主  文
債務人甲○○自民國九十七年十一月十八日十七時起開始更生程
序。
    理  由
一、按債務人不能清償債務或有不能清償之虞，且無擔保或無優
    先權之債務總額未逾新臺幣（下同）1,200 萬元者，於法院
    裁定開始清算程序或宣告破產前，得向法院聲請更生。法院
    開始更生程序之裁定，應載明其年、月、日、時，並即時發
    生效力，消費者債務清理條例第3條、第42條第1項、第45條
    第1 項定有明文。又按債務人對於金融機構因消費借貸、自
    用住宅借款、信用卡或現金卡契約而負債務，在聲請更生或
    清算前，應提出債權人清冊，以書面向最大債權金融機構請
    求協商債務清償方案，並表明共同協商之意旨，而消費者債
    務清理條例施行前，債務人依金融主管機關協調成立之中華
    民國銀行公會會員辦理消費金融案件無擔保債務協商機制與
    金融機構成立協商者，不得聲請更生或清算，但因不可歸責
    於己之事由，致履行顯有重大困難者，不在此限，消費者債
    務清理條例第151條第1項、第5項定有明文。
二、本件聲請意旨略以：聲請人即債務人甲○○現任職於六和機
    械股份有限公司（下稱六和機械公司），每月薪資約4 萬餘
    元，除此薪資收入外，尚有土地、房屋各1筆及汽車1輛，然
    累計債務總金額已達2,539,483 元，前曾依照中華民國銀行
    公會會員辦理消費金融案件無擔保債務協商機制，與國泰世
    華銀行等5 家銀行成立協商，每月應還款金額為39,499元，
    惟債務人任職之六和機械公司生產部品主要為汽車零組件，
    因公司部門生產之部品移轉至大陸生產，且今年國內汽車銷
    售不佳，油價上揚之關係，造成無法有經常性之加班，導致
    債務人收入由平均每月6萬餘元減少至4萬餘元，另債務人每
    月尚有生活開銷及房貸15,000元須繳納，因此於97年4 月終
    撐不下去毀諾，有不可歸責於己致履行顯有重大困難之事由
    ，符合消費者債務清理條例第3條、第151條第5 項但書之規
    定，爰依上開規定，提出財產及收入狀況說明書、債權人清
    冊、債務人清冊，聲請更生等語。
三、經查：
（一）債務人主張其任職六和機械公司，每月薪資約4 萬餘元，
      除此薪資收入外，尚有土地、房屋各1筆及汽車1輛，然累
      計債務總金額已達2,539,483 元；又債務人曾於消費者債
      務清理條例施行前，與各債權銀行就無擔保債務成立協商
      ，約定每月償還39,499元，共分80期；另債務人任職之六
      和機械公司生產部品主要為汽車零組件，因公司部門生產
      之部品移轉至大陸生產，且今年國內汽車銷售不佳，油價
      上揚之關係，造成無法有經常性之加班，導致債務人收入
      由平均每月6萬餘元減少至4萬餘元等情之事實，業據其提
      出財產及收入狀況說明書、債務人清冊、債權人清冊、協
      議書、無擔保債務還款計畫、戶籍謄本、土地及建物所有
      權狀、財政部臺灣省南區國稅局財產歸屬資料清單暨95、
      96年度綜合所得稅各類所得資料清單、財團法人金融聯合
      徵信中心當事人綜合信用報告、臺灣土地銀行房屋擔保借
      款繳息清單、95年1月起迄97年9月止任職六和機械公司薪
      資單及會計部門列印之薪資表、六和機械公司公告暨產業
      工會第十一屆臨時代表大會會議紀錄、請假申請卡等件為
      證，並經本院依職權調取債務人之郵政、勞、健保及集保
      資料、電子稅務閘門財產所得調件明細表、財政部臺灣省
      南區國稅局所得稅之申報資料等文件審閱，核屬相符，堪
      認債務人確已達不能清償債務或有不能清償之虞之程度。
（二）又債務人無擔保或無優先權之債務總額確實未逾1,200 萬
      元等情，亦有債務人提出之財團法人金融聯合徵信中心當
      事人查詢個人資料回覆書可憑。另債務人前未曾經法院宣
      告清算程序或宣告破產，亦未曾依消費者債務清理條例或
      破產法之規定而受刑之宣告等情，有本院民事紀錄科查詢
      表、臺灣高等法院被告前案紀錄表在卷可憑。
（三）雖本件聲請人即債務人曾於消費者債務清理條例施行前，
      與各債權銀行就無擔保債務以上述條件成立協商，然債務
      人任職六和機械公司，因公司部門生產之部品移轉至大陸
      生產，且今年國內汽車銷售不佳，油價上揚之關係，造成
      無法有經常性之加班，導致債務人收入由平均每月6 萬餘
      元減少至43,975元（97年4月至97年9月止之平均收入）等
      情，業據其提出收入狀況說明可憑，而台灣省97年每月每
      人最低生活費係9,829 元，有內政部歷年最低生活費一覽
      表1份在卷可稽，債務人每月收入扣除其最低生活費9,829
      元後，已不足支付其之前與各債權銀行就無擔保債務成立
      協商所約定每月應償還之39,499元，更遑論債務人每月房
      貸須支出約15,000元（有臺灣土地銀行東臺南分行交易明
      細1 紙附卷可憑），則債務人主張其係因不可歸責於己之
      事由，致履行上開協議顯有重大困難，堪予採信。債務人
      主張有不可歸責於己之事由，致履行上開協議顯有重大困
      難，堪予採信。
四、綜上所述，債務人僅係一般消費者，並未從事營業，其已達
    不能清償債務或有不能清償之虞之程度，其中無擔保或無優
    先權之債務，在1,200 萬元以下，之前雖與各債權銀行達成
    協議，但因不可歸責於己之事由，致履行上開協議顯有重大
    困難，且未經法院裁定開始清算程序或宣告破產，又查無消
    費者債務清理條例第6條第3項、第8 條或第46條各款所定駁
    回更生聲請之事由存在，則債務人聲請更生，應屬有據，爰
    裁定如主文。
中    華    民    國    97    年    11    月    18    日
                  民事第三庭  法  官  黃聖涵
上為正本係照原本作成。
本裁定不得抗告。
本裁定已於97年11月18日17時公告。
中    華    民    國    97    年    11    月    18    日
                              書記官  朱小萍


司法院資訊處製作；財團法人民間司法改革基金會備份。
